【裁判字號】    94,建,367
【裁判日期】    950627
【裁判案由】    損害賠償
【裁判全文】
臺灣臺北地方法院民事判決               94年度建字第367號
原      告  乙○○
訴訟代理人  黃廷維律師
被      告  磐石設計有限公司
法定代理人  甲○○
訴訟代理人  黃英哲律師
上列當事人間請求損害賠償事件，本院於民國95年6月6日辯論終
結，判決如下：
    主    文
原告之訴及其假執行之聲請均駁回。
訴訟費用由原告負擔。
    事實及理由
甲、程序方面：
    按訴狀送達後，原告不得將原訴變更或追加他訴。但不甚礙
    被告之防禦及訴訟之終結者，不在此限，民事訴訟法第255
    像第1項第7款定有明文。經查，本件原告原係依民法第74條
    第1項規定請求減輕給付，嗣於民國95年3月16日具狀表明依
    民法第494條前段之規定請求減少報酬，並於95年3月23日言
    詞辯論期日表示之前所為其他請求權不再主張。其後原告於
    95 年3月30日復具狀表明依民法第74條第1項及第494條前段
    之規定請求。原告所為雖均屬訴之變更追加，但因原告於起
    訴時即就暴利及瑕疵部分之事實有所主張，僅是請求權依據
    未敘明清楚，且被告就其主張之暴利行為及瑕疵部分均有所
    抗辯。是以，原告所為訴之追加及變更，不甚礙被告之防禦
    及訴訟之終結，應予准許。
乙、實體方面：
一、原告起訴主張：原告委由被告就坐落台北市○○區○○街
    135號5樓之2之房屋（下稱系爭房屋）施作室內裝修工程（
    下稱系爭工程），雙方並簽訂工程設計契約書（下稱設計契
    約）、裝潢工程契約書（下稱裝潢契約），約定設計費為新
    台幣（下同）190,000元、工程款為1, 720,000元。惟被告
    係趁原告配偶急迫輕率無經驗之情形下而為系爭裝潢契約之
    簽訂，致該裝潢契約所約定之工程款高出一般行情，為此爰
    依民法第74條之規定請求減輕給付。又被告施作之系爭工程
    ，無論於設計、材料或作工均欠缺應有之品質，並具有不適
    於通常或約定使用之瑕疵，且拒絕相關瑕疵之修補。準此，
    爰依民法第494條前段之規定請求減少報酬等語，並聲明：
    （一）被告應給付原告685,616元，及自起訴狀繕本送達之
    翌日起至清償日止按年息5%計算之利息。（二）原告願供擔
    保，請准宣告假執行。
二、被告則以：系爭裝潢契約乃為系爭設計契約之延續而成立，
    而系爭設計契約係於94年4月12日簽訂，距系爭裝潢契約於
    94年5月23日簽訂時，已近1個半月之久。又依系爭裝潢契約
    所附報價單內容顯示，系爭工程之範圍、項目，均須待工程
    設計定稿完成，經原告加以同意後，才能加以評估、討論及
    報價，此從上開報價單附件所列印日期為94年5月20日，以
    及報價內容有所更動刪減情形，即足證明系爭裝潢契約實際
    上有經過原告之討論及審核。參以原告就工程總價款有加以
    議價減低，以及原告於簽約日交付之支票金額，包含第1期
    工程款及設計尾款在內，亦可證明系爭裝潢契約並非定型化
    契約，原告在簽約前確實有審閱並檢討全部條款內容之事實
    ，尚無因急迫輕率無經驗而簽約之可能。另原告於94年10月
    7 日委由劉興業律師發出之台北信維郵局第5725號存證信函
    ，其主要內容係在主張系爭工程報價過高，以及應退還監工
    費與設計費等情，並且直接請求被告賠償確定金額，並未催
    告被告修補特定瑕疵，不符民法第494條前段規定請求減少
    報酬之要件。況且，被告於94年8月29日曾派遣木工蔡進章
    及林偉達、水電工吳文銘、油漆工劉明森等4人，前往系爭
    房屋就原告不滿意之處準備進行修補工作，卻遭原告趕出屋
    外，不准被告進行任何修補行為。是以，原告既已預示拒絕
    被告修補瑕疵，則原告即無從再依民法第494條前段之規定
    請求減少報酬等語置辯，並聲明：原告之訴及其假執行之聲
    請均駁回。如受不利判決，願供擔保請准免為假執行。
三、兩造不爭執之事實：
（一）原告委由被告就系爭房屋施作系爭工程，雙方並簽訂設計
      契約書、裝潢契約書，約定設計費為190,000元、工程款
      為1,720,000元。
（二）原告業已支付1,820,000元。
四、得心證之理由：
    本件兩造主要爭執之處，應在於（一）被告有無趁原告急迫
    輕率無經驗使其簽訂系爭裝潢契約？（二）被告施作系爭工
    程有無原告主張之瑕疵？原告有無定相當期限催告被告修補
    瑕疵？茲分述如下：
（一）按法律行為，係乘他人之急迫、輕率或無經驗，使其為財
      產上之給付或為給付之約定，依當時情形顯失公平者，法
      院得因利害關係人之聲請，撤銷其法律行為或減輕其給付
      ，民法第74條第1項定有明文。又民法第74條第1項所規定
      之撤銷權，須以訴之形式向法院請求為撤銷其行為之形成
      判決，始能發生撤銷之效果，倘僅於給付之訴訟中主張行
      使此項撤銷權，以之為攻擊防禦方法，自不生撤銷之效力
      ，其法律行為仍不因此而失其效力；法院依民法第74條第
      1項規定撤銷法律行為或減輕給付，須行為人有利用他人
      之急迫、輕率、或無經驗，而為法律行為之主觀情事，始
      得因利害關係人之聲請為之，最高法院86年度台上字第25
      21號、87年度台上字第2810號裁判要旨足資參照。本件原
      告雖主張被告係趁原告配偶急迫輕率無經驗之情形下而為
      系爭裝潢契約之簽訂，致該裝潢契約所約定之工程款高出
      一般行情，為此爰依民法第74條之規定請求減輕給付等情
      ，惟並未以訴之形式向法院請求為減輕給付之形成判決，
      揆諸前揭說明，兩造所簽訂之系爭裝潢契約之效力仍不受
      影響。況查，系爭裝潢契約乃為系爭設計契約之延續而成
      立，而系爭設計契約係於94年4月12日簽訂，距系爭裝潢
      契約於94年5月23日簽訂時，已近1個半月之久。而系爭工
      程之範圍、項目，均須待工程設計定稿完成，經原告同意
      後，才能加以評估、討論及報價。再參以證人即原告配偶
      李遠芬證稱：「……94年5月19日當天被告約我們夫妻到
      被告的辦公室去談，把項目、價格及內容給我們看，當時
      是談各項目的裝潢，後來原告四、五點就回公司開會，被
      告公司負責人才將項目的價錢給我看，因為項目很多，價
      錢又很貴，所以我要剔除很多項目，因為刪的很亂，被告
      公司負責人就說等整理好一份完整的，再到原告家裡給我
      簽……」等語（參本院卷第94頁背面），及系爭裝潢契約
      所附報價單之內容（參本院卷第9至18頁），其上就數量
      、單價部分均有所更動刪減等情，可見系爭裝潢契約實際
      上有經過兩造之討論及審核，尚無因急迫輕率無經驗而簽
      約之可能。是以，原告依民法第74條第1項規定請求減輕
      給付，洵非可採。
（二）次按工作有瑕疵者，定作人得定相當期限，請求承攬人修
      補之。承攬人不於前項期限內修補者，定作人得自行修補
      ，並得向承攬人請求償還修補必要之費用；承攬人不於前
      條第1項所定期限內修補瑕疵，或依前條第3項之規定拒絕
      修補或其瑕疵不能修補者，定作人得解除契約或請求減少
      報酬，民法第493條第1項、第494條前段定有明文。故承
      攬人對於工作瑕疵應負責任，以有可歸責之事由為前提；
      定作人之自行修補或請求減少報酬，更應以承攬人不於定
      作人所定期限內為修補，或拒絕修補為要件。本件原告另
      主張被告施作之系爭工程無論於設計、材料或作工均欠缺
      應有之品質，並具有不適於通常或約定使用之瑕疵，且拒
      絕相關瑕疵之修補等語，並提出存證信函為證，然查，依
      原告提出之存證信函關於系爭工程之瑕疵記載：「……5.
      另本裝潢工程仍有諸多瑕疵待修復，諸如玄關設計不當應
      拆除重作、主臥室梳妝台燈自始即故障、客廳電視旁電線
      裸露、主臥室地板有二處破壞……詳列舉如附件。6.綜上
      所述，磐石公司已嚴重侵害本人之權益，經估計至少應賠
      償本人68萬5616元，……」等語觀之，原告僅是列出系爭
      工程之瑕疵，並未定相當期限請求被告修補。再參諸證人
      李遠芬證稱：「【問：當天（即94年8月29日）被告法定
      代理人甲○○為何命其工人不要修補？】在工人來之前幾
      天，就發現有多數暴利的行為，有四倍多，當天我希望與
      被告法定代理人甲○○，就全部的事項一起談，不要只針
      對玄關部分解決，所以她就打電話出去命他們工人先回去
      。之後，當天晚上我與我先生去被告公司，與被告法定代
      理人甲○○談，同一合約，有四點五倍的暴利」、「（問
      從那天談完後，被告公司是否有再去做修補工作？）沒有
      」、「（問：證人以何方式通知被告公司修補瑕疵？）還
      沒有發現暴利之前，當面跟被告法定代理人甲○○、彭仁
      、彭永三人，在我們家，是在94年8月29日前五天」等語
      （參本院卷第149至150頁），可知除前開存證信函外，原
      告僅在94年8月29日前就系爭工程之瑕疵催告被告修補，
      惟因當天原告認為尚有其他暴利等問題須一併解決，故被
      告當日方未就原告主張之瑕疵為修補工作，並非被告拒絕
      修補。而原告嗣後既未再定相當期限催告被告修補，且僅
      以前開存證信函主張被告應賠償原告685,616元，依上揭
      說明，本件自不符請求減少報酬之要件。
五、綜上所述，原告就系爭裝潢契約實際上有經過討論及審核，
    尚無因急迫輕率無經驗而簽約之可能，且就系爭工程之瑕疵
    復未定相當期限催告被告修補，則原告依民法第74條第1項
    之規定請求減輕給付，並依民法第494條前段之規定請求減
    少報酬，均屬無據。從而，原告請求被告給付685,616元，
    及自起訴狀繕本送達之翌日起至清償日止按年息5%計算之利
    息，為無理由，不應准許。又原告之訴既經駁回，其所為假
    執行之聲請亦失所附麗，一併駁回之。
六、兩造其餘之攻擊或防禦方法及未經援用之證據，經本院斟酌
    後，認為均不足以影響本判決之結果，自無逐一詳予論駁之
    必要，併此敘明。
七、訴訟費用負擔之依據：民事訴訟法第78條。
中    華    民    國    95    年    6     月    27    日
                        民事第五庭法  官 林秀圓
正本係照原本作成。
如對本判決上訴，須於判決送達後廿日內向本院提出上訴狀。
中    華    民    國    95    年    6     月    27    日
                                  書記官 林蓮女


司法院資訊處製作；財團法人民間司法改革基金會備份。
